最高法院刑事判決                                  八十七年度台上字第一五號
    上訴人  黃振成
    代理人  黑有亮律師
    被  告  乙○○
            甲○○
右上訴人因自訴被告等偽造文書案件，不服台灣高等法院台中分院中華民國八十六年
九月十九日第二審判決（八十六年度上訴字第二八○號，自訴案號：台灣彰化地方法
院八十四年度自字第一六三號），提起上訴，本院判決如左：
    主  文
原判決關於甲○○部分撤銷，發回台灣高等法院台中分院。
其他上訴駁回。
    理  由
一撤銷發回部分（即甲○○部分）：
原判決以上訴人黃振成在第一審自訴意旨略稱：上訴人與黃金榮（已死亡，另由第一
審為不受理之判決）之父黃豆子共有坐落於彰化縣福興鄉○○段二九○之一地號土地
一筆，黃金榮於民國八十三年八月上旬，以上訴人之土地所有權狀陳舊不堪，願代為
換發新狀，上訴人即將印鑑與舊所有權狀交予黃金榮，至同年月十三日黃金榮將換發
之新權狀交給上訴人時，未同時返回印鑑，詎至八十四年九月間前往請領上開地段二
九○之一地號及二八九地號之土地登記簿謄本，始發現二九○之一地號於八十三年十
月二十一日及同年十一月十日，分別遭設定抵押貸款新臺幣（下同）四百二十萬元予
被告彰化縣福興鄉農會（以下簡稱福興農會）及一百萬元予乙○○，二八九地號則於
八十四年一月十六日設定抵押貸款一百八十萬元予福興農會，且上開抵押權之設定均
由被告甲○○所承辦。上訴人就土地設定抵押權之事，毫不知情，亦未取得所貸之款
項，且未曾前往戶政事務所請領印鑑證明，係黃金榮將印鑑申請書取回要其蓋指印，
其不知所蓋者係何物，因認被告甲○○與黃金榮、乙○○涉有共同偽造文書之罪嫌云
云，而經審理結果，認被告甲○○犯罪尚屬不能證明，因而維持第一審無罪之判決，
駁回上訴人在第二審之上訴，固非無見。
惟查原判決理由四之(四)記載上訴人於本件發生前，即曾因與黃金榮於八十五（按應為
八十二之誤）年五月二十九日共同簽發七十五萬元本票一紙，交付雋邦企業股份有限
公司（以下簡稱雋邦公司），到期未獲付款，而經雋邦公司於八十三年四月十九日聲
請本票裁定予以強制執行在案，並將二八九地號土地予以查封公告拍賣，嗣經上訴人
與雋邦公司和解而撤回強制執行之聲請，有第一審民事裁定、拍賣公告及撤回聲請狀
各一份在卷可考，足認上訴人在八十三年八月間換發土地權狀之前，即已共同與黃金
榮和他人有金錢往來行為之發生，是嗣後二人又一同向外借貸，甚為可能云云，惟上
訴人於原審已具狀否認有與黃金榮共同簽發七十五萬元之本票交付雋邦公司，並稱未
曾與雋邦公司和解而撤回強制執行之聲請（見原審卷第四○頁背面），乃原審就上訴
人前揭否認之詞，未詳予調查審認，復未置一詞，仍以上訴人與黃金榮共同簽發之上
述本票，作為不利上訴人之判決基礎，難謂無應於審判期日調查之證據未予調查及理
由不備之違法。上訴意旨，執以指摘原判決此部分違法，非無理由，應認原判決此部
分有撤銷發回之原因。
二上訴駁回部分（即乙○○部分）：
按刑事訴訟法第三百七十七條規定，上訴於第三審法院，非以判決違背法令為理由，
不得為之。是提起第三審上訴，應以原判決違背法令為理由，係屬法定要件。如果上
訴理由狀並未依據卷內訴訟資料，具體指摘原判決不適用何種法則或如何適用不當，
或所指摘原判決違法情事，顯與法律規定得為第三審上訴理由之違法情形，不相適合
時，均應認其上訴為違背法律上之程式，予以駁回。上訴意旨略稱：本件顯係黃金榮
與甲○○互相勾串，連續辦理貸款陷害上訴人至明，原判決遽為有利被告之認定，其
採證顯於法未合云云。
惟查本件原判決已說明被告乙○○辯稱，係其父以其名義貸借款項予他人，所有事情
均由其父處理，其不知情等語，而被告乙○○之父朱邦亦證稱：乙○○之貸款確由伊
處理等語，核與甲○○所供乙○○部分實際由其父朱邦處理之情相符，被告乙○○所
辯不知情，應屬可採，因而維持第一審無罪之判決，駁回上訴人在第二審之上訴，原
判決已明其認定之理由，從形式上觀察，並無違背法令之情形存在。上訴意旨，就
被告乙○○部分，並未依據卷內訴訟資料，具體指摘原判決不適用何種法則或如何適
用不當，核與法律規定得為上訴第三審之違法情形不相適合，此部分上訴為違背法律
上程式，應予駁回。
據上論結，應依刑事訴訟法第三百九十七條、第四百零一條、第三百九十五條前段，
判決如主文。
中      華      民      國    八十七    年      一      月      七      日
                              最高法院刑事第三庭
                                  審判長法官  蔡  詩  文
                                        法官  莊  登  照
                                        法官  洪  明  輝
                                        法官  蔡  清  遊
                                        法官  邵  燕  玲
      右正本證明與原本無異
                                              書  記  官
中      華      民      國    八十七    年      一      月     十二     日
